【裁判字號】    97,訴,936
【裁判日期】    980123
【裁判案由】    虛報進口貨物
【裁判全文】
高雄高等行政法院判決
                                       97年度訴字第936號
                              .
原      告  華榮電線電纜股份有限公司
代  表  人  甲○○董事長
訴訟代理人  王進勝律師
            黃淑芬律師
            陳慧錚律師
被      告  財政部高雄關稅局
代  表  人  蔡秋吉局長
訴訟代理人  丙○○
            乙○○
            丁○○
上列當事人間虛報進口貨物事件，原告不服財政部中華民國97年
9月26日台財訴字第09700299500號訴願決定，提起行政訴訟，本
院判決如下：
    主  文
原告之訴駁回。
訴訟費用由原告負擔。
    事實及理由
一、事實概要︰
    緣原告委由日盛報關股份有限公司（下稱日盛報關公司）於
    民國96年3月6日至同年5月28日間，向被告報運進口COPPER
    CATHODES貨物計7批（進口報單號碼：第BE/AA/96/O927/000
    6號等計7筆，詳如附件清表)，原申報價格CIFUSD5,000/TNE
    、CFRUSD5,250/TNE、CFRUSD7,450/TNE，為加速貨物通關，
    准依關稅法第18條第1項規定先行徵稅放行；嗣經被告96年8
    月13日以高普核字第0961015229號函通知實施事後稽核，參
    據駐外代表處取得國外供應商之結算發票或最後實際成交價
    格發票，查得系爭貨物之實際交易價格應為CIFUSD5,745.45
    /TNE、CFRUSD6,521.48/TNE、CFRUSD7,835.47/TNE，因認原
    告涉有虛報進口貨物價值，逃漏營業稅費情事，乃依加值型
    及非加值型營業稅法（下稱營業稅法）第51條、貿易法第21
    條第1項規定，追繳所漏營業稅費合計新台幣（下同）4,425
    ,508元（包含營業稅4,390,384元、推廣貿易服務費35,124
    元），並按所漏營業稅額處3倍之罰鍰合計13,170,800元（
    各份報單追繳及處罰金額詳如附件清表）。原告不服，申請
    復查，未獲變更；提起訴願，亦遭決定駁回；遂提起本件行
    政訴訟。
二、本件原告主張︰
(一)、原告與秘魯DOE RUN PERU公司簽訂2007年1-12月每月1,200
    噸銅板（COPPER CATHODES）供貨合約，合約中明確訂明買
    賣雙方計價方式依照裝船當月倫敦金屬交易所（LME）A級銅
    現貨成交價的平均+USD69/MT CIF LT Kaohsiung，雙方並約
    定每月信用狀先以一暫訂價格（PROVISIONAL PRICE）開立
    ，當月最後價格的結算（即最後價格與暫訂價格間之價差）
    在合約存續期間之次月信用狀中調整（詳合約書第8項），
    因此原告報關時所載貨物價格即以暫訂價格為申報，並無虛
    報情事，合先敘明。
(二)、承上所述，因上開契約約定以暫訂價格開立信用狀，原告即
    以該價格申報為貨物價格，因2007年2月以後LME行情一路上
    漲，2月均價USD$5,676.45、3月均價USD$6,452.48、4月均
    價USD$7,766.47，因此均先以信用狀之暫訂價格為報關價格
    ，次月信用狀內再調整最後價格，期間原告雖未將報關價格
    更正為最終價格，惟上開原告向秘魯買之銅板，全部期間20
    07年1-12月份，而本件被告所指漏報營業稅部分係指96年2
    至4月間之交易，總結本合約開始至本件處分書所載申報期
    間（96年5月），秘魯DOE RUN PERU公司應退回原告之價差
    為US$150,240.01，亦即原告以暫訂價格報關所繳之營業稅
    、貿易推廣費均有溢繳，彰彰甚明。
(三)、按營業稅法第51條第7款「其他有漏稅事實者」，著重在違
    背義務之行為致生漏稅事實，始有該條之適用。實際上，原
    告依上開合約自秘魯進口之銅板，係基於同一合約陸續出貨
    ，應將全部報單為一體觀察，而非割裂逐一審查，綜合原告
    依該合約進口之銅板，不論營業稅或貿易推廣費均溢繳，被
    告係以每次報關報單與事後確定之實際成交價相比，認第BE
    /AA/96/0927/0006號等7份報單有虛報價值逃漏稅款情事，
    原處分未將原告亦有溢報價值溢繳營業稅等所有情事，一併
    考慮在內，在最終價格確定時，原告雖未另申請更正價格，
    惟綜合上開契約觀察，原告已溢繳營業稅及貿易推廣費，實
    際上並無漏稅事實。揆諸上開法條規定，報單上貨物價值固
    未依關稅法第18條規定更正，但未造成逃漏稅款，原告應無
    違反營業稅法第51條第7款規定。
(四)、再按，「營業人虛報進項稅額，可扣除其累積留抵稅額，計
    算所漏稅額，乃因累積留抵稅額本為營業人溢付之進項稅額
    ，營業人雖虛報進項稅額，惟既留有溢付之進項稅額，在溢
    付之範圍內，宜免按漏稅處罰」，財政部85年2月7日台財稅
    第851894251號函釋在案。上開函釋對於虛報進項稅額之漏
    稅，因有留有溢付稅額免按漏稅罰，係因尚有留抵稅額可資
    抵扣，本件雖非虛報進項稅額之漏稅，惟相同法理仍得引用
    。本件進口報單申報時間自3月至5月，原告同期之營業稅申
    報，96年5-6月累積留抵稅額為3,634,452元，此有96年5-6
    月營業人銷售額與稅額申報書為憑，而被告計算原告該期間
    所漏稅額共1,653,611元，尚得以留抵稅額扣抵，揆諸上開
    財政部函釋，應免按漏稅處罰。原處分仍分別課處3倍漏稅
    罰之罰鍰，應有違誤。
(五)、末按，「申報進口貨物短報或漏報完稅價格，致短報或漏報
    營業稅額，而申報進口時依規定檢附相關文件無錯誤者，按
    所漏稅額處0.5倍之罰鍰」，稅務違章案件減免處罰標準第
    15條第2項第5款定有明文。原告申報進口時所附相關文件並
    無錯誤，係因價格變動調整最終價格，縱認原告有短報或漏
    報完稅價格致短報或漏報營業稅額，應依上開規定處0.5倍
    罰鍰，被告課處3倍漏稅額之罰鍰，與法不合，應有違誤。
(六)、綜上所述，本件原告並無虛報貨物價值逃漏稅事實，原處分
    各核課371,850元、742,283元、372,457元、1,272,078元、
    959,820元、318,441元、388,579元及各3倍罰鍰，自非適法
    等情，並聲明求為判決撤銷訴願決定及原處分（含復查決定
    ）。
三、被告則以︰
(一)、按報運進口貨物有無虛報情事，係以報單上原申報與實際來
    貨是否相符為認定根據。經查本件依據駐外代表處取得國外
    供應商之結算發票或最後實際成交價格發票，查得系爭貨物
    之實際交易價格應分別為CIF USD5,745.45/TNE、CIF USD6,
    521.48/TNE、CIF USD7,835.47/TNE，均顯示來貨之實際交
    易價格與原申報不符，原告虛報價格，逃漏進口稅費之違章
    事證，足堪認定，復按「從價課徵關稅之進口貨物，其完稅
    價格以該進口貨物之交易價格作為計算根據。」為關稅法第
    29條第1項所規定，被告依查得之實際交易價格作為完稅價
    格，並無不合。次查被告於97年4月3日赴原告查核其會計帳
    之分類帳及轉帳憑單，原告雖有於進口當月調整暫定價格與
    最終成交價格之價差之行為，惟並未依關稅法第18條之規定
    向海關申請補正；原告既未於進口報關時向海關主動聲明係
    暫定價格於前，而於價格確定後又未向海關申請補正，基於
    被查獲有逃漏營業稅之事實，即應依營業稅法第51條第7款
    規定處分，核與整個契約應視為一體無涉。
(二)、另按「進口貨物，除合於加值型及非加值型營業稅法第9條
    規定於進口時免徵營業稅者外，均應於進口時由海關代徵營
    業稅」為「海關代徵營業稅稽徵作業手冊」第壹、一所規定
    ，又海關所代徵營業稅案件，其有無虛報違章情事係以每次
    報運進口之行為為認定依據，至於進口時代徵之營業稅是否
    作為銷項稅額扣減項目及得以累積留抵稅額扣抵等，均非所
    問。況依財政部97年10月27日台財稅字第09700376900號函
    意旨，海關依營業稅法第20條規定代徵進口貨物營業稅額，
    與營業人之銷項稅額、進項稅額及留扺稅額無涉，故無以留
    扺稅額扣扺之問題。
(三)、原告以暫定價格報運貨物進口，並未依規定檢附無錯誤之相
    關文件主動向海關聲明於前或於價格確定後申請補正，其被
    查有逃漏營業稅情事，即應依營業稅法第51條規定處分。又
    查「稅務違章案件減免處罰標準第15條第2項第5款」及海關
    代徵營業稅稽徵作業手冊」伍、九、(二)但書規定報關人於貨
    物進口通關時主動向海關申報以文件審核或貨物查驗通關方
    式進口貨物之案件，且申報進口時依規定檢附之相關文件並
    無錯誤者，始有免予處罰之適用。查本件係以C1免審免驗通
    關，並非主動以C2文件審核或C3貨物查驗通關方式申報，且
    原申報或報關時依規定檢附之發票所載（價格）均與駐外代
    表處取得國外供應商之結算發票或最後實際成交價格發票等
    資料之完稅價格不符，自無前開免罰之適用，所訴顯有誤解
    。本件原告進口貨物虛報貨物價值，逃漏營業稅費之行為，
    縱非故意，亦難謂無過失，依行政罰法第7條第1項﹕「違反
    行政法上義務之行為，非出於故意或過失者，不予處罰」之
    規定，即應受罰等語資為抗辯。並聲明求為判決駁回原告之
    訴。
四、原告固以前揭陳詞據以爭執，然查：
(一)、按「在中華民國境內銷售貨物或勞務及進口貨物，均應依本
    法規定課徵加值型或非加值型之營業稅。」「營業稅之納稅
    義務人如左：．．．二、進口貨物之收貨人或持有人。．．
    ．」「營業稅稅率，除本法另有規定外，最低不得少於百分
    之5，最高不得超過百分之10；其徵收率，由行政院定之。
    」「進口貨物按關稅完稅價格加計進口稅捐後之數額，依第
    10條規定之稅率計算營業稅額。」「貨物進口時，應徵之營
    業稅，由海關代徵之；其徵收及行政救濟程序，準用關稅法
    及海關緝私條例之規定辦理。」「納稅義務人，有左列情形
    之一者，除追繳稅款外，按所漏稅額處1倍至10倍罰鍰，並
    得停止其營業：．．．七、其他有漏稅事實者。」營業稅法
    第1條、第2條第2款、第10條、第20條第1項、第41條、第51
    條定有明文。次按「從價課徵關稅之進口貨物，其完稅價格
    以該進口貨物之交易價格作為計算根據。前項交易價格，指
    進口貨物由輸出國銷售至中華民國實付或應付之價格。」關
    稅法第29條第1項、第2項亦有規定。再按「為拓展貿易，因
    應貿易情勢，支援貿易活動，主管機關得設立推廣貿易基金
    ，就出進口人輸出入之貨品，由海關統一收取最高不超過輸
    出入貨品價格萬分之4.25之推廣貿易服務費。」亦為貿易法
    第21條第1項所明定。
(二)、原告委由日盛報關公司於96年3月6日至同年5月28日間，向
    被告報運進口COPPER CATHODES貨物計7批（進口報單號碼：
    第BE/AA/96/O927/0006號等計7筆，詳如附件清表)，原申報
    價格CIFUSD5,000/TNE、CFRUSD5,250/TNE、CFRUSD7,450/TN
    E，為加速貨物通關，准依關稅法第18條第1項規定先行徵稅
    放行；嗣經被告96年8月13日以高普核字第0961015229號函
    通知實施事後稽核，參據駐外代表處取得國外供應商之結算
    發票或最後實際成交價格發票，查得系爭貨物之實際交易價
    格應為CIFUSD5,745.45/TNE、CFRUSD6,521.48/TNE、CFRUSD
    7,835.47/TNE，因認原告涉有虛報進口貨物價值，逃漏營業
    稅費情事，乃依營業稅法第51條、貿易法第21條第1項規定
    ，追繳所漏營業稅費合計4,425,508元（包含營業稅4,390,
    384元、推廣貿易服務費35,124元），並按所漏營業稅額處3
    倍之罰鍰合計13,170,800元（各份報單追繳及處罰金額詳如
    附件清表）等情，有進口報單、裝箱單、發票、談話筆錄、
    駐秘魯代表處經濟組96年10月2日秘經字第0960000960號函
    及所附結算價格傳票（NOTA DE DEBITO）（詳原處分卷附件
    9 ）等附於原處分卷可稽，且經兩造各自陳明在卷，洵堪信
    實。
(三)、經查，本件原告申報貨物進口時，所檢附之發票交易憑證所
    載各單位價格，較之被告事後調查取得之結算價格傳票（NO
    TA DE DEBITO）所載各實際交易價格均屬為低，此有各該發
    票附於原處分卷足佐，原告對此亦不爭執，且申報進口貨物
    係以每份報單為單位，於進口申報時若有低報情事，即屬虛
    報，是本件原告申報進口貨物既有低報情形，如前所述，則
    被告據以認定原告虛報所運貨物價值之違法行為，予以補徵
    營業稅、推廣貿易服務費，並按所漏營業稅額予以裁處罰鍰
    ，揆諸上開規定，自屬有據。原告主張應以其與國外供應商
    所訂契約為一體觀察而不可割裂審查云云，並不可採。
(四)、次查，原告主張其與秘魯DOE RUN PERU公司簽訂2007年1-12
    月每月1,200噸銅板（COPPER CATHODES）供貨合約，合約中
    明確訂明買賣雙方計價方式依照裝船當月倫敦金屬交易所（
    LME）A級銅現貨成交價的平均+USD69/MT CIF LT Kaohsiung
    。雙方均約定每月信用狀先以一暫訂價格（PROVISIONAL PR
    ICE）開立，當月最後價格的結算（即最後價格與暫訂價格
    間之價差）在合約存續期間之次月信用狀中調整，即其交易
    價格之確定係於貨物進口日以後始確定，此有原告與供應商
    間之交易合約附於本院卷（詳證1）可資證明，亦即申報單
    上列載之價格為暫估價格等情，雖為被告所不爭，然原告於
    系爭報單並未註記申報價格僅為預估價格，且於最終價格決
    定後（即供應商開出最後實際成交價格發票），亦未主動向
    被告申請更正及辦理補繳稅款，迨被告以96年8月13日高普
    核字第0961015229號函通知原告擬派員實施查核後，始於被
    告調查時提出說明，亦為原告所是認，且有談話筆錄附原處
    分卷可憑（詳原處分卷附件17、10）；是原告既未據實於進
    口之初表明申報價格乃暫估，並於實際價格決定後，向被告
    申請更正，被告於事後查得實際交易價格較申報價格為高，
    則被告依查得之實際交易價格核算其完稅價格，予以補稅，
    自無不合。至原告因與國外供應商之間採用之計價方式，導
    致同年度溢報與短報併存，且溢報高於短報，縱然屬實，乃
    原告就溢報部分得否申請核退稅款問題，要與原告申報本件
    貨物進口時，構成逃漏營業稅及短繳推廣貿易服務費行為無
    涉。原告主張其並未造成逃漏稅款，應無違反營業稅法第51
    條第7款規定云云，並不可採。
(五)、又按「在中華民國境內銷售貨物或勞務及進口貨物，均應依
    本法規定課徵加值型或非加值型之營業稅。」「進口貨物按
    關稅完稅價格加計進口稅捐後之數額，依第10條規定之稅率
    計算營業稅額。」「貨物進口時，應徵之營業稅，由海關代
    徵之；其徵收及行政救濟程序，準用關稅法及海關緝私條例
    之規定辦理。」營業稅法第1條、第20條第1項、第41條定有
    明文。是進口貨物，除合於營業稅法第9條規定於進口時免
    徵營業稅者外，均應於進口時由海關代徵營業稅；至營業稅
    法第39條第2項規定，營業人溢付之稅額，應由營業人留抵
    應納稅額，核其立法目的，係為簡化退、繳稅手續並防杜弊
    端。是所謂「累積留抵稅額」，係用以留抵當期應納稅額，
    以簡化徵納雙方退、繳稅款之作業，海關所代徵之營業稅無
    涉營業人之銷項稅額、進項稅額或留抵當期應納稅額之情形
    ，是海關所代徵之營業稅是否可與當期銷項營業稅相互扣抵
    ，要非所問（財政部97年10月27日台財稅字第09700376900
    號函參照）。原告主張本件進口報單申報時間自3月至5月，
    原告同期之營業稅申報，96年5-6月累積留抵稅額為3,634,4
    52元，而被告計算原告該期間所漏稅額共1,653,611元，尚
    得以留抵稅額扣抵，尚未實際導致稅額之短繳，故無漏稅事
    實發生云云，核不足採。
(六)、再查，「違反行政法上義務之行為非出於故意或過失者，不
    予處罰。」行政罰法第7條第1項定有明文。按現行進口貨物
    通關係採申報與查驗制度，並課以進口商誠實申報作為義務
    ，即為確保進口稅捐核課暨貨物查驗之正確性，貨物進口人
    負有誠實申報名稱、品質、數量、重量、規格、產地、價值
    等義務。本件原告既為專業國際貿易廠商，從事進口涉案貨
    物之業務，原告為報關義務人，對進口之法令及海關如何進
    行通關查驗程序應知之甚稔，原告為其自身權益，避免因虛
    報觸法而受罰，本件原告進口系爭貨物於最終價格決定時，
    應可計算出原申報繳納之營業稅有無短漏情形，卻未能及時
    向被告申請更正補稅，縱無故意，亦難辭過失之責，被告就
    原告申報進口短漏營業稅部分，按財政部關稅總局訂頒「海
    關辦理代徵加值型及非加值型營業稅違章案件減輕裁罰金額
    或倍數作業規定」裁處3倍罰鍰，自屬允當，亦無裁量濫用
    情形。又「依加值型及非加值型營業稅法第51條規定應處罰
    鍰案件，有下列情事之一者，減輕或免予處罰：．．．5、
    申報進口貨物短報或漏報完稅價格，致短報或漏報營業稅額
    ，而申報進口時依規定檢附之相關文件並無錯誤者，按所漏
    稅額處0.5倍之罰鍰。但報關人主動向海關申報以文件審核
    或貨物查驗通關方式進口貨物之案件，免予處罰。」稅務違
    章案件減免處罰標準第15條第2項第5款定有明文。查本件係
    以C1免審免驗通關，並非主動以C2文件審核或C3貨物查驗通
    關方式申報，並無免罰規定之適用；再以原告於申報進口貨
    物時，並未於報單記載係屬暫定價格，所檢附之發票價格均
    與駐外代表處取得國外供應商之結算發票或最後實際成交價
    格發票等資料之完稅價格不符，是其所檢附之發票即難謂無
    錯誤之情形，原告主張縱認原告有短報或漏報完稅價格致短
    報或漏報營業稅額，應依上開規定處0.5倍罰鍰云云，亦不
    可採。
(七)、綜上所述，原告上開主張均無足採。從而，被告以原告涉有
    虛報貨物價值，逃漏營業稅及推廣貿易服務費等情事，依營
    業稅法第51條第7款、貿易法第21條第1項規定，合計追繳所
    漏稅款計4,425,508元（包含營業稅4,390,384元、推廣貿易
    服務費35,124元），並按所漏營業稅額處3倍之罰鍰合計13,
    170,800元，並無不合；復查決定及訴願決定遞予維持，亦
    無違誤；原告起訴意旨求為均予撤銷，為無理由，應予駁回
    （最高行政法院97年度裁字第4804號、97年度裁字第3864號
    裁定參照）。又本件事證已明，至於兩造其餘主張，經核與
    判決結果不生影響，爰不一一論述，附此敘明。
五、據上論結，本件原告之訴為無理由，依行政訴訟法第98條第
    1項前段，判決如主文。
中    華    民    國    98    年    1     月    23    日
            高雄高等行政法院第二庭
                        審判長法官  江  幸  垠
                              法官  簡  慧  娟
                              法官  戴  見  草
以上正本係照原本作成。
如不服本判決，應於判決送達後20日內向本院提出上訴書狀，其
未表明上訴理由者，應於提起上訴後20日內向本院提出上訴理由
書（須按對造人數附繕本）；如於本判決宣示或公告後送達前提
起上訴者，應於判決送達後20日內補提上訴理由書（須附繕本）
。未表明上訴理由者，逕以裁定駁回。
中    華    民    國    98    年    1     月    23    日
                            書記官  李  昱


司法院資訊處製作；財團法人民間司法改革基金會備份。
